臺灣雲林地方法院交通事件裁定　　　　100年度交聲字第137號
移送機關　　交通部公路總局嘉義區監理所雲林監理站
異　議　人　許和正
上列異議人即受處分人因違反道路交通管理處罰條例案件，對於
交通部公路總局嘉義區監理所雲林監理站民國100 年9 月22日所
為之裁決處分（原處分案號：雲監裁字第裁72-KAK015085號），
聲明異議，本院裁定如下：
    主  文
異議駁回。
   理  由
壹、原處分意旨略以：異議人即受處分人（下稱異議人）許和正
    於民國99年8 月8 日中午11時34分許，酒後駕駛車牌號碼6G
    -4709 號自用小貨車，行經雲林縣斗南鎮○○里○○路75號
    前時，因不勝酒力，撞擊停放於路旁之車牌號碼AI-7539 號
    自用小客車，為警對其進行酒精濃度測試，測得其呼氣酒精
    濃度達每公升0.47毫克，超過標準值0.25毫克，因而製單舉
    發，嗣交通部公路總局嘉義區監理所雲林監理站（下稱原處
    分機關）以其違規事實明確，依道路交通管理處罰條例第35
    條第1 項第1 款、第24條第1 項第2 款（原處分漏載項、款
    ），及違反道路交通管理事件統一裁罰基準表之規定，裁處
    異議人罰鍰新臺幣（下同）24,500元，吊扣駕駛執照1 年（
    業已執行酒駕吊扣1 年），並應參加道路交通安全講習。
貳、聲明異議意旨略以：異議人於事發時，不僅公共危險部分被
    移送法辦，同時還被警察開單舉發，而公共危險部分業經臺
    灣雲林地方法院檢察署檢察官以99年度速偵字第205 號為緩
    起訴處分確定，並已依處分書支付「雲林縣觀護協會」10,0
    00元，原處分機關再為本件裁罰，已違反行政罰法第26條第
    1 項「一罪不二罰」之規定，爰依法聲明異議，請求撤銷原
    處分等語。
、按汽車駕駛人飲用酒類或其他類似物後，其吐氣所含酒精濃
    度超過每公升0.25毫克或血液中酒精濃度超過百分之0.05以
    上者，不得駕車；汽車駕駛人，駕駛汽車經測試檢定酒精濃
    度超過規定標準者，處15,000元以上60,000元以下罰鍰，並
    當場移置保管該汽車及吊扣駕駛執照1 年，道路交通安全規
    則第114 條第2 款、道路交通管理處罰條例第35條第1 項第
    1 款分別定有明文。又汽車駕駛人，有違反同條例第35條第
    1 項規定之情形者，應接受道路交通安全講習，亦為道路交
    通管理處罰條例第24 條第1 項第2 款所明定。
肆、經查：
  一按一行為同時觸犯刑事法律及違反行政法上義務規定者，依
    刑事法律處罰之。但其行為應處以其他種類行政罰或得沒入
    之物而未經法院宣告沒收者，亦得裁處之；前項行為如經不
    起訴處分或為無罪、免訴、不受理、不付審理之裁判確定者
    ，得依違反行政法上義務規定裁處之，行政罰法第26條定有
    明文。從而，一行為同時觸犯刑事法律及違反行政法上義務
    規定時，由於刑罰與行政罰同屬對不法行為之制裁，而刑罰
    之懲罰作用較強，故依刑事法律處罰，即足資警惕時，實無
    一事二罰再處行政罰之必要。且刑事法律處罰，由法院依法
    定程序為之，較符合正當法律秩序，應予優先適用。但罰鍰
    以外之沒入或其他種類行政罰，因兼具維護公共秩序之作用
    ，為達行政目的，行政機關仍得併予裁處。而飲酒後駕車所
    犯刑法第185 條之3 之不能安全駕駛動力交通工具罪部分，
    若經檢察官為緩起訴處分，並命被告向國庫或公益團體捐款
    或提供義務勞務者，被告係履行檢察官為緩起訴處分命令，
    此等命令名義上雖非刑罰，但仍是一種特殊之處遇措施，造
    成被告之財產減少或義務增加，性質上亦屬干預人民自由之
    處分，與刑事制裁無異，實質上為刑事處罰，監理機關不得
    再為罰鍰之裁罰。另依道路交通管理處罰條例第35條第8項
    規定：「前項汽車駕駛人，經裁判確定處以罰金低於本條例
    第92條第3 項所定最低罰鍰基準規定者，應依本條例裁決繳
    納不足最低罰鍰之部分」及違反道路交通管理事件統一裁罰
    基準及處理細則第2 條所定「違反道路交通管理事件統一裁
    罰基準表」，倘若駕駛人所支付之緩起訴處分金，未達道路
    交通管理處罰條例第92條第3 項所定最低罰鍰基準規定者，
    仍須補繳不足最低罰鍰之部分（臺灣高等法院暨所屬法院97
    年法律座談會刑事類提案第39號之研討結果參照）。又異議
    人於緩起訴期間內，若有刑事訴訟法第253 條之3 第1 項規
    定之情形，檢察官尚得依職權撤銷原處分，繼續偵查或起訴
    ，是於緩起訴之猶豫期間內，被告之刑事訴追程序仍未終局
    確定，必須受檢察官持續觀察，其緩起訴處分一旦經檢察官
    撤銷，並依法追訴，法院仍得依審理結果，為被告有罪科刑
    之裁判（被告先前所繳納之緩起訴處分金，依刑事訴訟法第
    253 條之3 第2 項規定，乃不得請求返還或賠償）。是於緩
    起訴期間未確定期滿前，其「刑事法律處罰」尚未告確定，
    自無從依道路交通管理處罰條例第35條第8 項規定計算應繳
    交罰鍰之（差）數額，則依行政罰法第26條之立法意旨，在
    緩起訴處分尚未實質確定（即緩起訴猶豫期間經過而未經撤
    銷）前，行政機關並無進一步為行政裁罰之餘地（臺灣高等
    法院暨所屬法院98年法律座談會刑事類提案第24號意旨參照
    ）。
  二異議人因上開交通違規事件，為警製單舉發，同時亦涉犯刑
    法第185 條之3 之服用酒類不能安全駕駛動力交通工具罪嫌
    ，經警移送臺灣雲林地方法院檢察署偵辦，並由臺灣雲林地
    方法院檢察署檢察官於99年8 月10日以99年度速偵字第205
    號為緩起訴處分，緩起訴期間為99年8 月27日至100 年8 月
    26日，命異議人應於緩起訴處分確定之日起3 個月內，向指
    定之公益團體「雲林縣觀護協會」支付10,000元之緩起訴處
    分金，並須於緩起訴確定之日起8 個月內，參加臺灣雲林地
    方法院檢察署觀護人室舉辦之「酒醉駕車團體輔導」1 場次
    ，且於緩起訴期間內不得再有酒醉駕車之行為，異議人並因
    此向雲林縣觀護協會支付10,000元，並參加「酒醉駕車團體
    輔導」1 場，且緩起訴處分業於100 年8 月26日期滿未經撤
    銷等情，此經本院調取上開緩起訴處分書、執行緩起訴處分
    命令通知書、雲林縣觀護協會收據、臺灣高等法院全國前案
    簡列表各1 份，足堪認定。本件原處分裁決日期為100 年9
    月22日，已逾上開緩起訴期滿日即100 年8 月26日，異議人
    於緩起訴期間期滿未經撤銷，緩起訴處分業已確定，並無緩
    起訴處分有遭撤銷之可能存在，異議人已無受刑事處罰之雙
    重危險。
  三再按汽車駕駛人，經裁判確定處以罰金低於本條例第92條第
    3 項所訂最低罰鍰基準規定者，應依本條例裁決繳納不足最
    低罰鍰之部分，道路交通管理處罰條例第35條第8 項定有明
    文。此所稱罰金，解釋上自應包括依檢察官處分命令，而向
    公庫或指定之公益團體、地方自治團體繳納款項在內。再依
    「違反道路交通管理事件統一裁罰基準表」之規定，小型車
    駕駛人違反道路交通管理處罰條例第35條第1 項第1 款之規
    定，其吐氣所含酒精濃度超過每公升0.4 毫克以上未滿0.55
    毫克者，應裁處之最低罰鍰為34,500元，然異議人已依緩起
    訴處分命令向雲林縣觀護協會繳納10,000元，係履行檢察官
    為緩起訴處分命令，性質上自屬於處分金，與罰金無異，依
    上開規定，原處分機關就行政罰鍰方面仍得裁處24,500元（
    即差額部分），故異議人雖已支付上開款項，但既未達最低
    應納罰鍰之數額，自仍須補繳不足最低罰鍰之差額。
  四至於原處分另對受處分人裁處施以道路交通安全講習及吊扣
    駕照部分（本案已執行吊扣駕照處分），此部分處分係原處
    分機關基於前開單一之違規行為所為處分之一部，施以道路
    交通安全講習及吊扣駕照部分與罰鍰部分無從分離，本院自
    應予以審理。揆諸前開規定及說明，施以道路交通安全講習
    及吊扣駕照部分之處分係屬罰鍰以外之其他種類行政罰，因
    兼具維護公共秩序之作用，為達行政目的，是原處分機關就
    此部分併予裁處，於法並無不合。
伍、綜上，原處分機關於異議人之緩起訴處分期滿未經撤銷後，
    以其繳納之緩起訴處分金金額未達道路交通管理處罰條例第
    92條第3 項所訂之最低基準罰鍰金額，另裁處異議人差額部
    分之罰鍰24,500元，當無違誤。而原處分關於施以道路交通
    安全講習及吊扣駕照部分，則與行政罰法第26條第1 項但書
    規定相符，亦屬適法。從而，本件異議人之異議為無理由，
    應予駁回。
據上論斷，應依道路交通事件處理辦法第18條，裁定如主文。
中    華    民    國   100    年    10    月    26    日
                      交通法庭  法  官  張淵森
以上正本係照原本作成。
如不服本裁定，應於裁定送達後5日內向本院提出抗告狀。
中    華    民    國   100    年    10    月    26    日
                                書記官  林玉玲